臺灣嘉義地方法院刑事判決　　　　　　　　94年度訴字第73號
　　公　訴　人　臺灣嘉義地方法院檢察署檢察官
　　被　　　告　丙○○
　　指定辯護人　乙○○　律師
上列被告因違反槍砲彈藥刀械管制條例案件，經檢察官提起公訴
（93年度偵字第7263號）及移送併辦（94年度偵字第558號），
本院判決如下：
    主  文
丙○○未經許可，持有可發射子彈具有殺傷力之改造槍枝，累犯
，處有期徒刑壹年肆月，併科罰金新台幣肆萬元，罰金如易服勞
役，以新台幣玖佰元即銀元佰元折算壹日，扣案之改造金屬玩
具手槍壹枝（槍枝管制編號：0000000000號）及子彈肆顆均沒收
。
    事  實
一、丙○○前於民國88年間，因違反毒品危害防制條例案件，經
    臺灣高雄地方法院以88年度訴字第1099號刑事判決，判處有
    期徒刑7月確定，於90年3月30日（起訴書誤為93年3月30日
    ）執行完畢，詎其仍不知悔改，因友人即真實姓名年籍不詳
    之綽號「阿宏」成年男子積欠其債務，欲以槍、彈抵債，丙
    ○○明知具殺傷力之各式槍砲、子彈，屬槍砲彈藥刀械管制
    條例第四條管制之物，非經中央主管機關許可，不得持有，
    竟於93年10月間某日，在其位於嘉義市○○路270號8樓2之
    租住處，收受綽號「阿宏」男子所交付用以抵債，可發射子
    彈具殺傷力仿BERETTA廠92FS型半自動手槍製造之金屬玩具
    手槍換裝土造金屬槍管而成之改造手槍1枝（槍枝管制編號
    ：0000000000號），及具殺傷力之制式子彈6顆（經鑑驗試
    射後，驗餘3顆）、土造子彈2顆（經鑑驗試射後，驗餘1顆
    ）【另尚有1顆不具殺傷力之制式子彈】，並基於持有改造
    金屬玩具手槍、子彈之故意而持有之。嗣於93年12月14日上
    午9時50分許，為警持本院核發之搜索票前往丙○○位於上
    址租住處搜索，扣得上開改造金屬玩具手槍1枝、子彈9顆（
    除上述具殺傷力之制式、土造子彈8顆外，另含不具殺傷力
    之制式子彈1顆），因而查獲上情。
二、案經嘉義縣警察局移請臺灣嘉義地方法院檢察署檢察官偵查
    起訴。
    理  由
一、訊據被告丙○○對於右揭事實坦承不諱，並有前開改造金屬
    玩具手槍1枝（槍枝管制編號：0000000000號）及子彈9顆（
    其中8顆具殺傷力，詳後述）扣案可資佐證。而該改造金屬
    玩具手槍經送鑑驗，認係仿BERETTA廠92FS型半自動手槍製
    造之金屬玩具手槍換裝土造金屬槍管而成之改造手槍（槍枝
    管制編號：0000000000號），機械性能良好，可擊發適用之
    子彈，認具殺傷力；而扣案之子彈9顆，制式子彈有7顆，其
    中3顆認均係口徑9mm（9*19mm）之制式子彈，認均具殺傷力
    ，另4顆認均係口徑9mm（9*19mm）之制式子彈，經檢視，底
    火皿均有撞擊痕，經實際試射：3顆均可擊發，認均具殺傷
    力；1顆雖可擊發，惟發射動能甚微，認不具殺傷力；土造
    子彈有二顆，認均係具直徑分別為8.8和8.9mm金屬彈頭之土
    造子彈，經採樣1顆試射，可擊發，認具殺傷力等情，亦有
    內政部警政署刑事警察局94年1月21日刑鑑字第0930256025
    號鑑驗通知書在卷（93年度偵字第7263號偵查卷第41-45頁
    ）可參。因之，被告自白核與事實相符，事證明確，其犯行
    堪以認定。
二、按槍砲彈藥刀械管制條例經總統於94年01月26日修正公布，
    其中槍砲彈藥刀械管制條例第12條第4項，並未修正，然修
    正前槍砲彈藥刀械管制條例第11條第4項規定，亦經移列於
    修正後槍砲彈藥刀械管制條例第8條第4項，並將法定本刑由
    一年以上七年以下有期徒刑，併科新臺幣七百萬元以下罰金
    ，提高為三年以上十年以下有期徒刑，併科新臺幣七百萬元
    以下罰金，本件被告丙○○持有具殺傷力改造金屬玩具手槍
    之行為後法律有變更，經比較新舊法結果，應以修正前之法
    律較有利於被告，依刑法第2條第1項但書之規定，自應適用
    修正前之法律，是核被告所為係犯修正前槍砲彈藥刀械管制
    條例第11條第4項之未經許可持有其他可發射子彈具有殺傷
    力之槍枝罪及同條例第12條第4項之持有子彈罪。被告同時
    持有具殺傷力子彈8顆，係一故意行為，侵害同一法益，屬
    單純一罪；又被告一持有行為觸犯上開二罪名，為想像競合
    犯，應從一重之修正前槍砲彈藥刀械管制條例第11條第4項
    之未經許可，持有其他可發射子彈具有殺傷力之槍枝罪處斷
    。查被告前因違反毒品危害防制條例案件，經臺灣高雄地方
    法院以88年訴字第1099號判處有期徒刑7月確定，於90年3月
    30 日執行完畢，有臺灣高等法院被告全國前案查註紀錄表
    、臺灣嘉義地方法院檢察署刑案資料查註紀錄表各一份在卷
    可查，被告於前受有期徒刑執行完畢後，五年內再犯本件有
    期徒刑以上之罪，為累犯，應依法加重其刑。爰審酌被告國
    小畢業之智識程度，因友抵債即收受改造手槍、子彈之犯罪
    動機，所犯對社會治安有不良影響，惟事後已坦承犯行，態
    度良好，且未持該等槍彈犯案等一切情狀，量處如主文所示
    之刑，罰金部分諭知如易服勞役以新臺幣九百元即銀元三百
    元折算一日之標準，以資儆懲。公訴人雖具體求處有期徒刑
    2年，惟公訴人求刑所本之犯罪事實含後述併辦部分，然該
    併辦部分本院既認證據尚有不足，本院無從併辦（詳後述）
    ，本院量刑所憑之犯罪事實與公訴人求刑所本者已有縮減，
    是本院認公訴人求處有期徒刑2年，尚嫌過重，併此說明。
    扣案之上開改造手槍1枝及未經試射仍具殺傷力之子彈4顆，
    均係違禁物，均應依刑法第38條第1項第1款規定宣告沒收；
    至業經鑑定試射用罄之原具殺傷力子彈4顆，已不具殺傷力
    而喪失子彈效用，已失其違禁物性質，自無庸再諭知沒收，
    附此說明。
三、移送併辦意旨另以：被告丙○○明知真實姓名年籍不詳綽號
    「阿宏」所持有而藏匿於嘉義縣太保市麻寮里管事厝三官萬
    然公廟廁所旁貨櫃（應為白色鐵櫃）下方具殺傷力之土造霰
    彈槍1枝（槍枝管制編號：0000000000號）及制式霰彈25顆
    ，均係違禁物，竟與「阿宏」共同未經許可持有之，嗣於93
    年12月20日下午1時30分許，丙○○始帶同嘉義縣警察局刑
    警隊人員至該處起獲上開槍、彈，因認被告涉犯修正前槍砲
    彈藥刀械管制條例第11條第4項、同條例第12條第4項之罪，
    並與前開起訴論罪科刑部分具有實質上一罪之關係而聲請併
    辦。
（一）訊據被告丙○○固坦承帶同嘉義縣警察局刑警隊警員甲○
      ○等人，前往上述白色鐵櫃下方取出上述土造霰彈槍1 枝
      及霰彈25顆等情，惟堅決否認有何與綽號「阿宏」男子共
      同持有上開霰彈槍、霰彈之犯行，並辯稱：綽號「阿宏」
      男子係因積欠其債務，原本也要拿上述霰彈槍、霰彈抵債
      ，其不答應，所以，「阿宏」便告知藏槍枝地點，且說槍
      用一個寫泰文之袋子裝著，二截式可攜帶，而藏槍地點空
      曠，甚易尋找，所以很快找到，其僅知槍、彈藏放位置，
      並未與「阿宏」共同持有等語。
（二）按犯罪事實應依證據認定之無證據不得認定其犯罪事實，
      刑事訴訟法第154條第2項定有明文；再按認定犯罪事實所
      憑之證據，雖不以直接證據為限，間接證據亦包括在內，
      然而無論直接或間接證據，其為訴訟上之證明，須於通常
      一般之人均不致有所懷疑，而得確信為真實之程度者，始
      得據為有罪之認定，倘其證明尚未達於此一程度，而有合
      理性懷疑存在時，即不得遽為被告犯罪之認定（最高法院
      76年台上字第4986號判例意旨參照）；又按槍砲彈藥刀械
      管制條例非法持有槍、彈之所謂「持有」，係指執持占有
      之謂，必將之置於自己管領之下，即實力支配狀態中，始
      為相當（最高法院79年度台上字第4351號刑事判決意旨參
      照），因此，被告單純知悉他人藏放槍、彈地點，並非即
      屬與他人共同持有該些槍、彈，必以直接證據或間接證據
      得證明被告確有將該些槍、彈納入自己實力支配之下，達
      一般人可確信其為真實之程度，始得認被告與他人共同持
      有。
（三）本件公訴人雖認被告帶同警察前往現場，在極短之時間內
      即起獲上開霰彈槍、霰彈，若非被告與綽號「阿宏」之男
      子共同持有，應不可能在如此短時間內找出上述槍、彈，
      而此部分之事實，復為被告所不否認，且經證人即本件承
      辦警員甲○○證述屬實，另扣案之土造霰彈槍及霰彈經鑑
      驗之結果，認具殺傷力，此亦有內政部警政署刑事警察局
      94年1月14日刑鑑字第0930256023號槍彈鑑定書一份在卷
      可稽（見94年度偵字第558號卷第16 -19頁），此外，被
      告帶同警方人員至現場（錄影帶顯示之時間為1分39秒）
      ，迄找獲扣案霰彈槍、彈（錄影帶顯示之時間為3分10 秒
      ），大約僅費時約近2分鐘左右，亦經本院當庭勘驗蒐證
      錄影帶屬實（見本院卷第118頁），被告確有公訴人所指
      短時間即帶同警方人員起獲扣案之具殺傷力霰彈槍、霰彈
      等物之情形，應足認定。雖公訴人據以推論被告此部分犯
      行之前提事實為真，惟查：
  １、被告自警訊迄本院審理時，均否認上開槍、彈係其所有，
      並均供稱：係綽號「阿宏」之人告訴伊藏放地點，未曾持
      有該些槍、彈等語，核與證人甲○○於本院審理時證稱：
      因被告均說扣案之霰彈槍、霰彈為「阿宏」所有，否認拿
      過該些槍、彈，亦無人指證該些槍、彈是被告的等語（見
      本院卷第120-123頁）相符；且扣案霰彈槍等物起獲之地
      點為嘉義縣太保市麻寮里管事厝三官萬然公廟廁所旁之白
      色鐵櫃下，該處為開放之公共空間，旁邊即為田地，非被
      告實力所占有使用之處（例如：住處或居所等），此業經
      本院勘驗蒐證錄影帶屬實（見本院卷第118頁），並有照
      片2張在卷可參（見94年1月11日嘉縣警刑偵字第09400803
      02號卷，下稱警卷二，第7頁），因此，本件並無直接證
      據證明被告將扣案霰彈槍、霰彈納入自己實力支配之下而
      持有。
  ２、證人甲○○於本院審理時證稱：在取槍前，被告即說明槍
      放在高速公路附近廟旁之貨櫃下等語（見本院卷第123頁
      ），顯見被告在帶同警方人員取槍前，業已敘明綽號「阿
      宏」男子藏槍地點；且本件起獲扣案霰彈槍、彈等物之地
      點位在廟旁，四周空曠，現場僅有一白色鐵櫃，其目標明
      顯，不須花費相當之時間找尋，有上開現場照片二張及蒐
      證錄音帶在卷可查，準此，被告既事先已知悉藏槍地點，
      該地點又甚明確，不須費時尋找，則本件被告在極短時間
      內帶同警方人員起獲上開霰彈槍、霰彈之情形，或可推得
      被告在前往現場前，業已明確知悉扣案槍、彈藏放之地點
      ，然以此推論被告曾將該些槍、彈納於自己實力支配之下
      而持有，則嫌速斷。
  ３、被告帶同警方起出扣案霰彈槍、霰彈後，欲離開該白色鐵
      櫃之時，錄影之警員曾說再看看下面有沒有（槍枝），被
      告與在場之警員因而均探頭往鐵櫃底下看，找尋有無其他
      槍械，此時，被告口中有說「下面還有1支」，經警員甲
      ○○低下去取出紅色掃把頭1支，未再發現其他槍械後始
      離去，此亦經本院勘驗蒐證錄影帶屬實（錄影時間5分57
      秒左右，見本院卷第118頁），顯然被告對於鐵櫃底下是
      否尚有其他槍、彈亦不確定，若被告確曾至該處取出扣案
      之霰彈槍、霰彈而將之納入自己實力支配之下，衡情被告
      應不可能誤認，足徵被告應僅係知悉扣案霰彈槍、霰彈之
      藏放位置，不曾持有該些槍、彈。
  ４、至於上開槍彈之扣押書上提出者與所有者之姓名雖均記載
      為被告「丙○○」（見警卷二第6頁），然此係因警方尚
      未查明實際所有人，所以，先填寫被告姓名，並非即表示
      該些槍、彈係被告所有等情，亦據證人甲○○於本院證述
      無訛（見本院卷第121頁），是由上開扣押書之記載，亦
      不能據以認定上開霰彈槍、彈係被告持有之物，灼然甚明
      。
（四）綜上所述，本件並無直接證據證明被告確與綽號「阿宏」
      男子共同持有扣案之霰彈槍、霰彈，而如前所述，被告之
      辯解與卷內客觀證據所顯示之情形，並無不合之處，因此
      ，公訴人以被告帶同警方在極短時間內起獲扣案之槍、彈
      之間接情形，推論被告與綽號「阿宏」男子共同持有該些
      槍、彈，其訴訟上之證明難認達一般人可確信其為真實之
      程度，尚難認成立犯罪，自與被告前開起訴論罪之部分，
      不生審判不可分關係，本院無從併辦，應退回由檢察官另
      行依法處理，併此敘明。
據上論斷，應依刑事訴訟法第299條第1項前段，修正前槍砲彈藥
刀械管制條例第11條第4項、槍砲彈藥刀械管制條例第12條第4項
，刑法第2條第1項但書、第11條前段、第55條、第47條、第42條
第2項、第38條第1項第1款，罰金罰鍰提高標準條例第2條，現行
法規所定貨幣單位折算新臺幣條例第2條，判決如主文。
本案經檢察官周欣潔到庭執行職務。
中　　華　　民　　國　　94　　年　　5 　　月　　31　　日
                          刑事第一庭
                              審判長  法  官  許 進 國
                                      法  官  游 悅 晨
                                      法  官  林 坤 志
右正本證明與原本無異。
如不服本判決，應於判決送達後10日內向本院提出上訴狀 (應附
繕本)。
中　　華　　民　　國　　94　　年　　5 　　月　　31　　日
                                      書記官  黃 意 雯
附錄本判決論罪法條全文
修正前槍砲彈藥刀械管制條例第11條第4項
未經許可，持有、寄藏或意圖販賣而陳列第一項所列槍砲者，處
一年以上七年以下有期徒刑，併科新臺幣七百萬元以下罰金。
